臺灣高等法院臺中分院刑事判決　　　　　　　　　　九十四年度上訴字第二四八號
　　上　訴　人
　　即　被　告　丙○○
　　指定辯護人　本院公設辯護人　甲○○
右上訴人因公共危險等案件，不服臺灣苗栗地方法院九十三年度訴字第三九二號中華
民國九十三年十二月十五日第一審判決（起訴案號：臺灣苗栗地方法院檢察署九十三
年度偵字第二二七六號、第二九六三號），提起上訴，本院判決如左：
    主  文
原判決關於放火未遂罪部分撤銷。
丙○○無罪。
    理  由
一、公訴意旨略以：丙○○前因竊盜案件，經臺灣苗栗地方法院判處有期徒刑七月確
    定，於民國（以下同）九十一年二月六日執行完畢。仍不思警惕，於九十三年六
    月六日晚上十時三十分許，因酒後情緒不穩，惟尚未達到心神喪失或精神耗弱之
    程度，於點火燃燒其所有之棉被前，明知其向屋主丁○○所承租位於苗栗縣苗栗
    市○○路一八二巷一弄八號二樓之房間，同樓層隔壁房間亦另有他人承租，該房
    屋是屬於現供人使用之住宅，且可預見該樓層之房間係以木製三合板隔間，其承
    租之房間內陳設木製桌椅及衣櫃，地上又散放著報紙，倘若發生火災未及時撲滅
    ，火勢將會藉由傢俱、報紙、木板隔牆蔓延發生燒燬房屋之結果，而其對該結果
    即使發生，亦不違背其本意，竟仍基於燒燬現供人使用住宅之不確定故意，於該
    房間內以其所有之打火機點燃其所有之棉被一條，致產生濃煙瀰漫於其房間內。
    後丙○○因感不舒服，乃持房內之木椅、攜帶型瓦斯爐等物，砸毀房間之落地玻
    璃門窗（毀損部分，業據丁○○撤回告訴）。嗣因屋主丁○○接獲鄰居通知上址
    房屋冒煙，而會同警員劉永仁、羅仕林趕赴丙○○所承租之房間內，始提水將燃
    燒冒煙之棉被撲熄，而未發生燒燬房屋之結果。丙○○為警當場逮捕，並扣得其
    所有之罐裝瓦斯一瓶、打火機二個。復於派出所內，經警對丙○○實施呼氣中酒
    精濃度測試，結果為每公升一點一五毫克，因認丙○○（竊盜罪部分業經原審判
    處有期徒刑八月確定）犯有刑法第一百七十三條第三項、第一項放火燒燬現供人
    使用住宅之未遂罪。
二、按犯罪事實應依證據認定之，無證據不得認定犯罪事實，刑事訴訟法第一百五十
    四條第二項定有明文。次按事實之認定，應憑證據，如未能發現相當證據，或證
    據不足以證明，自不能以推測或擬制之方法，以為裁判基礎；又所謂認定犯罪事
    實之證據，係指足以認定被告確有犯罪行為之積極證據而言，而認定犯罪事實所
    憑之證據，雖不以直接證據為限，間接證據亦包括在內，然而無論直接或間接證
    據，其為訴訟上之證明，須於通常一般人均不致有所懷疑，而得確信其為真實之
    程度，始得據以為有罪之認定，倘其證明尚未達到此一程度，而有合理懷疑存在
    時，事實審復已就其心證上理由予以闡述，敘明其如何無從為有罪之確信，因而
    為無罪之判決，尚不得任意指為違法，最高法院分別著有二十九年度上字第三一
    ○五號、四十年度台上字第八六號、七十六年度台上字第四九八六號判例足資參
    照。
三、本件公訴人認被告涉犯刑法第一百七十三條第三項、第一項放火未遂罪，無非以
    ：被告於警詢時曾有「那就是我燒的」之陳述；案發時房間內僅被告一人在場，
    現場有棉被、瓦斯罐及打火機二個，但未發現煙蒂在地上，而棉被之材質不可能
    自燃，被告所辯因煙蒂掉落地面不慎引燃棉被為不實；證人丁○○、劉永仁及羅
    仕林均證稱當時被告站在房門旁之衣櫃邊觀看，未採取任何救火措施，可見其有
    放火之不確定故意為其主要之論據。訊據被告堅決否認上開犯行，辯稱：伊當天
    在朋友家喝了很多酒，回家後躺在床上抽煙、看報紙，因酒醉想睡覺，就把未熄
    火的煙蒂往床邊地上丟，又覺得悶熱而將棉被踢下床，可能因此引起棉被悶燒，
    睡夢中伊聞到煙味，才匆匆忙忙起床拿瓦斯罐將氣窗打破，讓煙散出去，並非伊
    故意放火等語。
四、經查：
（一）被告於本院準備程序訊問時供稱：伊每天約抽二包香煙，有時未出去吃飯時，
      就在承租之房間內點燃小瓦斯爐煮泡麵吃等語（見本院卷第三十八頁）；證人
      即屋主丁○○於警詢中證稱：現場發現一罐瓶裝瓦斯罐、二個打火機、黃色長
      壽香煙空盒、小型攜帶瓦斯爐一個等語（見偵查卷第三十五頁背面），核與證
      人即員警劉永仁製作之職務報告書（見偵查卷第三十四頁正面））相符；而證
      人丁○○於本院審理時另結證稱：伊二樓房間租給被告，還有其他房客，但二
      樓無廚房供房客使用等語；證人劉永仁於原審審理中結證稱：被告於作筆錄時
      ，一直想要抽煙等語（見原審卷第一一二頁）。足認被告所辯：伊有抽煙習慣
      ，打火機供伊點煙之用，小瓦斯爐、瓦斯罐供伊煮泡麵之用，與事實相符。
（二）被告所承租房間冒煙之時間，約在晚上十時三十分許，而於案發後被告經警帶
      往派出所作酒精濃度測試之時間，則為十一時五十九分，期間相距已達約一小
      時三十分，其測定值仍高達每公升一‧一五豪克，有酒精濃度測試表一紙在卷
      ；佐以證人劉永仁於原審審理時結證稱：「剛進去房間時被告的神情好像有點
      呆滯」等語（見原審卷第一○八頁），益徵被告當時酒醉程度之深，其意識顯
      然較一般人為低落。則其於員警製作筆錄時，先否認現場為伊放火，辯稱：「
      不是我一個人在那邊就說是我燒的」，經員警再追問那是誰燒的？其始供稱：
      「那就是我燒的」等語（見原審卷第一一二頁）。觀其語意，「那就是我燒的
      」一詞，固可能係坦承為伊故意放火，然亦有可能係指其失火所致，是該供詞
      真意為何已有疑義，且被告當時尚處於酒醉狀態，更不能以該不明確之供詞，
      即率爾認定其已坦承放火之犯行。
（三）證人丁○○固於原審審理中結證稱：事發翌日回去房間內檢查時，沒有發現棉
      被旁邊或下面有煙蒂云云。然其於本院審理中供稱：「（火燒的點有無仔細檢
      查過？）沒有，我只是打開棉被看有燒個大洞。」、「（你如何翻動棉被？）
      我輕輕拿起棉被，只看到棉被被悶燒一個大洞，已經沒有再燒了，我沒有將棉
      被移到旁邊。」、「（你在翻動棉被之前，有無其他人翻動過？）沒有，警察
      也沒有翻動棉被。」等語（見本院卷第五十八頁）。再細觀卷附之現場照片：
      棉被悶燒之處僅為棉被旁邊之一小塊，悶燒之面積不及報紙版面之四分之一，
      悶燒處呈焦黑狀態，四周地上散置數張報紙、廣告紙，並有木製之桌椅在旁，
      但均未遭波及等情，有現場照片四張附卷可憑（見偵查卷第二十三頁、第二十
      四頁）。是證人丁○○既未詳細檢查悶燒之棉被，則其雖未發現棉被旁邊或下
      面有煙蒂，並不表示該處絕無煙蒂存在，況煙蒂亦有可能因在棉被之下悶燒成
      為灰燼而無法以肉眼察覺。從而證人丁○○於原審之證詞，委難採為有不利於
      被告之證據。
（四）被告於酒醉之狀態下，發覺房間內煙霧瀰漫時，及時以小瓦斯爐、椅子敲壞氣
      窗與落地窗，以讓煙霧迅速散開，其所採取之方式，在該緊急之狀態下實難認
      為不合常理；況被告其時係處於酒醉狀態，亦難期待其能採取更合理有效之方
      式撲滅濃煙。又被告敲打落地窗，驚動鄰居報案後，約十分鐘左右員警劉永仁
      、羅仕林、屋主丁○○立刻趕至，僅以一杓水、二桶水即將煙勢撲滅，已據證
      人丁○○、劉永仁於原審審理時分別證述明確（見原審卷第八八頁、第一○二
      頁）。則被告於睡夢中驚醒，在酒醉狀態下發現房間內煙霧瀰漫，將落地窗及
      氣窗敲破，早已驚恐萬分，其見屋主與員警前來撲滅煙勢，並遭屋主嚴厲指摘
      ，其呆立屋旁觀望時間甚短，實難以此即推論被告有放火之不確定故意。
（五）被告於本院準備程序時供稱：伊在該處已租住三、四個月，與房東沒有恩怨，
      房租均有按時繳納，伊當時是做跟車捆工，月薪二萬多元，伊未結婚，要扶養
      父母，伊亦未負債，案發前一、二天及當天，均未與人嘔氣等語（見本院卷第
      四十頁）。證人丁○○於原審審理中結證稱：「（被告有無因繳納房租或其他
      事情與你發生衝突？）沒有，他都有繳房租」等語（見原審卷第八二頁），是
      被告既均準時繳納房租，且與證人丁○○並未有任何之衝突發生，又依卷內資
      料亦查無任何證據足以證明被告案發當天有何情緒不穩、或想自殺，或要報復
      何人之情形；而房間內有被告經常使用之打火機、瓦斯罐、瓦斯爐及散置之報
      紙、木製之桌椅等易燃物，如被告果有放火之意圖，大可輕易為之，焉有未引
      起火苗，而僅造成棉被小範圍悶燒之可能？是亦無證據足以證明被告具有放火
      之動機與故意。
五、綜合前述以觀，本件不能證明被告犯罪，原審逕對被告論罪科刑，自有未洽，被
    告上訴意旨指摘原審判決不當，為有理由，應由本院將原審判決此部分撤銷，另
    為無罪之諭知。
據上論斷，依刑事訴訟法第三百六十九條第一項前段、第三百六十四條、第三百零一
條第一項，判決如主文。
本案經檢察官乙○○到庭執行職務。
中      華      民      國    九十四    年     三     月      三十      日
                                    臺灣高等法院臺中分院刑事第十庭
                                          審判長法  官  林  照  明
                                                法  官  吳  重  政
                                                法  官  唐  光  義
右正本證明與原本無異。
如不服本判決應於收受送達後十日內向本院提出上訴書狀，其未敘述上訴之理由者並
得於提起上訴後十日內向本院補提理由書（均須按他造當事人之人數附繕本）。
                                                書記官  王  麗  珍
中      華      民      國      九十四   年      四       月    四      日
                                                                        Ｉ
